【裁判字號】    99,上易,1128
【裁判日期】    991027
【裁判案由】    妨害婚姻
【裁判全文】
臺灣高等法院臺中分院刑事判決        99年度上易字第1128號
上  訴  人  臺灣臺中地方法院檢察署檢察官
上  訴  人
即  被  告  丁○○
上列上訴人等因被告妨害婚姻案件，不服臺灣臺中地方法院99年
度易字第1891號，中華民國99年7月14日第一審判決（起訴案號
：臺灣臺中地方法院檢察署99年度偵字第10664號），提起上訴
，本院判決如下：
    主  文
原判決關於丁○○部分撤銷。
丁○○與有配偶之人相姦，處有期徒刑月，如易科罰金，以新
台幣壹仟元折算壹日；又與有配偶之人相姦，處有期徒刑月，
如易科罰金，以新台幣壹仟元折算壹日；又與有配偶之人相姦，
處有期徒刑月，如易科罰金，以新台幣壹仟元折算壹日；又與
有配偶之人相姦，處有期徒刑月，如易科罰金，以新台幣壹仟
元折算壹日；又與有配偶之人相姦，處有期徒刑月，如易科罰
金，以新台幣壹仟元折算壹日。應執行有期徒刑陸月，如易科罰
金，以新台幣壹仟元折算壹日。
    事  實
一、緣丙○○（業經諭知公訴不受理確定）前與甲○○有婚姻關
    係（二人於民國〈下同〉94年5月28日結婚，業於98年2月12
    日離婚），並育有子女，而丁○○於97年間明知丙○○為有
    配偶之人，竟仍基於相姦之犯意，自97年底至98年1月29日
    止，平均一週一次，分別於(一)97年12月底，在台中市十一期
    重劃區○○路路段某不知名汽車旅館。(二)98年1月上旬，在
    台中市十一期重劃區○○路路段某不知名汽車旅館。(三)98年
    1月上旬，在台中市十一期重劃區○○路路段另某一不知名
    汽車旅館。(四)98年1月22日，在台中市之「嵩悅精品汽車旅
    館」。(五)98年1月29日，在台中市之「香奈兒汽車旅館」。
    與丙○○相姦發生性行為5次。嗣甲○○、丙○○離婚後，
    因丙○○委託擔任員警之甲○○打聽丁○○素行，甲○○遂
    於98年6月25日以簡訊洩漏丁○○之刑案前科紀錄予丙○○
    知悉（甲○○所犯非法輸出個人資料檔案罪，業經臺灣臺中
    地方法院以99年度易字第155號判決判處有期徒刑4月，並經
    本院以99年度上易字第815號判決駁回上訴確定），丁○○
    自此即不斷騷擾甲○○，並對甲○○提出告訴，經甲○○向
    丙○○詢問始末，才知相姦之情。
二、案經甲○○訴由臺灣臺中地方法院檢察署檢察官偵查起訴。
    理  由
一、按「被告以外之人於審判外之言詞或書面陳述，除法律有規
    定者外，不得作為證據」，刑事訴訟法第159第1項定有明文
    ，此即學理上所稱「傳聞證據排除法則」。而依上開法律規
    定，傳聞證據原則上固無證據能力，但如法律別有規定者，
    即例外認有證據能力。又被告以外之人於審判外之陳述，雖
    不符同法第159條之1至第159條之4之規定，但經當事人於審
    判程序同意作為證據，法院審酌該言詞陳述或書面陳述作成
    時之情況，認為適當者，亦得為證據。當事人、代理人或辯
    護人於法院調查證據時，知有第159條第1項不得為證據之情
    形，而未於言詞辯論終結前聲明異議者，視為有前項之同意
    ，此則據同法第159條之5規定甚明。經查，本判決後開所引
    用之證據，其中各該被告以外之人於審判外之陳述，皆屬傳
    聞證據，惟被告及檢察官雖知上開證據資料為傳聞證據，但
    於本院準備程序及審判期日中則均表示無意見而不予爭執，
    且迄至言詞辯論終結前亦未再聲明異議，本院審酌上開證據
    資料製作時之情況，尚查無違法不當及證明力明顯過低之瑕
    疵，亦認為以之作為證據應屬適當，故揆諸前開法律規定與
    說明，爰逕依刑事訴訟法第159之5規定，認前揭證據資料均
    例外有證據能力，合先敘明。
二、訊據上訴人即被告丁○○(下稱被告)固坦承其知悉丙○○為
    有配偶之人，曾與丙○○至汽車旅館共浴，並傳送多通充滿
    愛意、稱呼「老婆」之親密E－mail予丙○○等情，惟矢口
    否認有於前揭時、地與丙○○相姦之犯行，辯稱：伊與丙○○發生性行為不是在她婚姻關係存續中，第一次是在98年2
    月底。E－mail內容只是其對未來生活的憧憬，當時並沒有
    與丙○○發生性行為，丙○○是為了報復其告甲○○洩漏前
    科資料，才配合甲○○捏造相姦罪名對其反制，又於一審宣
    判前，甲○○已對丙○○撤回告訴，其所具結之證詞，再考
    伊98年7月25日與丙○○MSN對話內容，另丙○○與甲○○之
    關係以及現仍同居一處，考量以上諸點，丙○○之證言應屬
    不可採。被告與丙○○進入嵩悅汽車旅館並非共浴而是由被
    告為其沐浴，被告並未褪去衣物，僅將所穿之襯衫褪下（尚
    保有內衣、長褲），其中被告確有吻其臉頰、肩膀行為，於
    當日丙○○身體狀況不佳且時間緊迫，被告實無與其發生性
    行為之必要，更顯其指訴為虛構云云。經查：
(一)、告訴人甲○○為丙○○之夫，二人曾於82年5月22日結婚，
    於92年11月14日離婚，嗣又於94年5月28日結婚，再於98年2
    月12 日離婚，於本案事實欄所示犯罪行為時，伊等婚姻關
    係仍存續中，並為被告丁○○所明知乙節，為被告丁○○所
    不爭執，並有丙○○個人戶籍資料（完整姓名）查詢結果一
    紙在卷足稽，此部分事實堪以認定。
(二)、被告丁○○雖以前詞置辯，然被告丁○○確有與丙○○為相
    姦犯行，業據證人丙○○於偵查中具結證稱：「（丁○○與
    妳相姦之情形為何？）我的確與丁○○有過通姦行為，94
    年我與甲○○離婚後再結婚，到98年2月12日又離婚，在這
    段期間我們是夫妻，97年12月25日丁○○以自己名字申請二
    支威寶電信之門號，0000000000號由他本人使用，另一支
    0000000000號由我使用，97年底我們在臺中市第11期的一家
    汽車旅館發生性關係，就是性器接合，接下來最少發生了五
    次通姦，地點在嵩悅汽車旅館、香奈兒汽車旅館，其他汽車
    旅館的名字我不知道，地點有重複，離婚前最後一次通姦是
    發生在西屯區的香奈兒，我印象中的時間是1月29日，00000
    00000號的手機我在7月24日就還給丁○○了」等語明確（他
    字第4926號偵查卷第16至17頁）；又於本院審理時證稱：「
    （剛才被告問你，你說尚有婚姻關係，未與被告過夜過，你
    於九十七年底到九十八年一月二十九日，有無在台中市嵩悅
    汽車旅館、香奈兒汽車旅館與被告發生性行為五次？）在台
    中市嵩悅汽車旅館、香奈兒汽車旅館各與被告發生性行為一
    次，另外在十一期崇德路附近不知名的汽車旅館發生二次性
    行為，還有在十一期同地點附近的汽車旅館也發生過一次性
    行為。（你剛才提到，有與被告發生五次性行為，有無相關
    資料可以提出？）這裡有照片為證（庭呈），照片是在九十
    七年十二月底由被告用其威寶手機所拍攝的照片。（這張照
    片是被告用他的威寶手機拍的，你如何取得？）之前他就有
    傳給我，他也有散布在他的ＭＳＮ上面。（你於婚姻期間有
    與被告發生五次性行為，這五次的間隔日數？）平均一週有
    一次。（被告在九十七年就知道你是有配偶之人？）知道。
    （你有告訴他？）之前就有跟他說。（第一次是在九十七年
    十二月？）是。（十二月的何時？）下旬。（地點？）十一
    期崇德路的一個不知名汽車旅館。詳細地點我不清楚。（第
    二次是在何時？）也是在崇德路附近同一個不知名的汽車旅
    館。（第三次在哪裡？）都是在崇德路附近。（第四次地點
    ？）台中市嵩悅精品汽車旅館。（第四次是你去做大腸鏡的
    那次？）是。（第五次是在哪裡？）香奈兒汽車旅館，那天
    是農曆年的元月四日，就是98年1月29日。（做大腸鏡那天
    是幾號？）我記得是禮拜四，應該是一月二十二日。（這五
    次都有跟被告發生性關係？）有。」（本院卷86至88頁）等
    語明確。
(三)、參以被告丁○○於原審審理時承認確有於98年1月24日，偕
    同證人丙○○至嵩悅精品汽車旅館共浴；又於99年10月13日
    提出於本院刑事答辯狀辯稱伊與丙○○進入嵩悅汽車旅館並
    非共浴，而是由被告為其沐浴，被告並未褪去衣物，僅將所
    穿之襯衫褪下（尚保有內衣、長褲），其中被告確有吻其臉
    頰、肩膀行為之事實，無論被告何種說法均無可否認當時其
    與丙○○之關係親密，已非普通朋友關係，並有證人丙○○
    於本院提出其與被告裸身合照之照片在卷足憑。再被告丁○○自承其於丙○○離婚後，確曾與丙○○發生性關係，可見
    其與證人丙○○間並無夙怨，且有配偶之人與他人通姦為極
    不名譽之事，倘若其與丙○○確無相姦情事，衡情丙○○當
    無反為因情感不合而離婚之吳信明，甘冒偽證重典，並以自
    毀名節之事，虛構情節設詞誣陷被告丁○○之理，是證人丙○○之證言應屬可採。
(四)、又被告丁○○自97年12月起至98年2月止，多次傳送言語曖
    昧之E－mail予證人丙○○，嗣其與證人丙○○於98年7 月
    24日分手後，被告丁○○又分別以持用之0000000000、0000
    000000、0000000000號行動電話傳送數通辱罵詆毀、內容不
    堪之簡訊，至證人丙○○使用之0000000000號行動電話及告
    訴人甲○○之0000000000號行動電話內。另被告丁○○亦使
    用MSN帳號klison77＠hotmail.com.tw與證人丙○○帳號a00
    000000＠hotmail.com.tw聯繫等節，除據被告丁○○坦認，
    亦經證人丙○○、告訴人甲○○指述甚詳，並有YAHOO!奇摩
    電子信箱E－mail、MSN內容，簡訊翻拍照片存卷可參，而被
    告丁○○既自承0000000000、0000000000、0000000000號行
    動電話、klison77＠hotmail.com.tw信箱、MSN帳號均為其
    使用，且傳送卷附E－mail、簡訊予證人丙○○、告訴人甲○○屬實，觀諸被告前揭E－mail內容，除以「老婆」稱呼
    證人丙○○，並署名「妳的老公育豪」外，內容尚有「或許
    我們只能做一對有實無名的夫妻」、「接著我們還去嵩悅，
    我還是享受著幫你擦沐浴乳的那份溫馨的感覺，在浴池裡吻
    著妳，...在嵩悅一切的一切，好像我們去泡湯屋的那種感
     覺... 我好幸福... 自從我有了妳之後，我發現我好幸福.
     .. 芸，謝謝妳給我的... 」、「"我要甲你攬牢牢"，...
    當哄著你睡覺的時候、當你睡醒剛離開被窩感覺涼意的時候
    ... 當我們一起睡覺的時候... 」。再者，被告丁○○以00
    00000000號行動電話傳送予告訴人甲○○持用之0000000000
    號行動電話簡訊，亦論及「要不要談丙○○的房事，你不是
    拿出來炫耀嗎？我也跟雲好過，要不要交換心得啊？... 」
    、「你是自取其辱～沒知識～我跟碧雲兩夫妻裸照關你屁事
    」。另被告丁○○以0000000000號行動電話傳送予證人丙○○之簡訊內容，也有「丙○○：妳害慘了我，妳爸感染愛滋
    病，妳還要我別帶保險套，妳居心何在？」等語，以上種種
    ，已具體提及同眠共浴等情節，可見被告丁○○與證人丙○○間之親密關係實與一般夫妻無異，更足認證人丙○○所證
    曾於上揭時、地與被告丁○○發生性行為一節，誠屬可信。
(五)、至於告訴人甲○○固曾因洩漏被告丁○○之刑案前科紀錄予
    證人丙○○，而經臺灣臺中地方法院以99年度易字第155號
    判決判處有期徒刑4月，嗣由本院以99年度上易字第815號判
    決駁回上訴確定，有上開判決書在卷可稽。被告丁○○雖據
    此辯稱：丙○○是配合甲○○虛捏相姦情事，來報復其告甲○○洩漏前科云云。惟證人丙○○同為本案被告，倘其虛捏
    與被告丁○○發生性關係而為婚外情等情，除將受有偽證刑
    責並自毀名節外，對其並無任何好處，被告丁○○復無法舉
    證說明何以業與甲○○離婚而無夫妻情份之丙○○願配合告
    訴人甲○○為虛偽陳述。況依卷附E－mail所呈現之曖昧內
    容，被告丁○○與證人丙○○關係確實異常密切，被告丁○○尚且憧憬未來能與證人丙○○共營生活，足見其二人間並
    無何深仇大恨，證人丙○○當無配合甲○○誣陷被告丁○○
    之理，是被告丁○○所辯係遭證人丙○○、告訴人甲○○串
    通陷害云云，乃屬卸責之詞，無足採信。
(六)、綜上事證，被告丁○○於97年底至98年1月29日間，明知證
    人丙○○為有配偶之人，仍分別在臺中市十一期重劃區○○
    路路段某2間不知名汽車旅館、臺中市區「嵩悅精品汽車旅
    館」、「香奈兒汽車旅館」等旅館內，與丙○○相姦發生性
    行為5次之事實，至堪認定。本案事證明確，應依法論科。
(七)、又被告丁○○雖聲請向中華郵政股份有限公司台中市北屯區
    松安郵局調閱丙○○所屬局號0000000帳號0000000於97年7
    月至98年6月間往來明細，以證明被告自丙○○離婚後才有
    匯款進入其戶頭，或供渠生活所需或為委託保管等情，然此
    聲請與本案相姦之待證事實不具關連性，核無必要，併予敘
    明。
三、核被告丁○○所為，均係犯刑法第239條後段之與有配偶之
    人相姦罪。按所謂「集合犯」，係指立法者所制定之犯罪構
    成要件中，本即預定有數個同種類行為而反覆實行之犯罪而
    言。客觀上應斟酌法律規範之本來意涵、實現該犯罪目的之
    必要手段、社會生活經驗中該犯罪必然反覆實行之常態及社
    會通念等；主觀上則視其反覆實施之行為是否出於行為人之
    一個犯意，並秉持刑罰公平原則，加以判斷是否為「集合犯
    」（最高法院96年度臺上字第5615號判決意旨參照）。又所
    稱接續犯，係指數個在同時同地或密切接近之時地，侵害同
    一法益之行為，因各舉動之獨立性極為薄弱，社會通念認為
    無法強行分開，乃將之包括視為一個行為之接續進行，給予
    單純一罪之刑法評價（最高法院96年度臺上字第3523號判決
    意旨參照）。次按接續犯所適用之構成要件行為文義本身並
    不具反覆實行之特質，非屬立法規範所定之構成要件類型，
    於時間及空間之緊密關聯性上，亦較之集合犯為嚴格。是除
    集合犯外，每一種構成要件行為皆得以接續犯方式為之，因
    此集合犯亦有喻之為「法定接續犯」者（最高法院96年度臺
    上字第3064號判決意旨參照）。又94年2月2日修正公布而於
    95年7月1日施行之刑法，基於刑罰公平原則之考量，杜絕僥
    倖之犯罪心理，並避免易致鼓勵犯罪之誤解，已刪除第五十
    六條連續犯之規定。行為人反覆實行之犯罪行為茍係在刑法
    修正施行後者，因法律之修正已生阻斷連續犯之法律效果，
    除認應合於接續犯、繼續犯、集合犯等實質上一罪關係而以
    一罪論處外，基於一罪一罰之刑罰公平性，自應併合處罰。
    是對於行為人反覆實行之犯罪行為，是否為「接續犯」而論
    以單純一罪，無論係在刑法修正前後，均應依首開說明，就
    行為人所犯之罪詳為審酌判斷，以求妥適，否則將有失刪除
    連續犯之修法本旨，亦有違刑罰公平之原則（最高法院97年
    度臺上字第6389號判決意旨參照）。觀諸刑法第239條後段
    所定之相姦罪之構成要件文義，實無從認定立法者本即預定
    該犯罪之本質，必有數個同種類行為而反覆實行之集合犯行
    ，故相姦罪，除緊接於甚短時間內接連反覆為之（例如一夜
    數次）以外，難認係集合犯或接續犯。因此，就刑法修正施
    行後多次相姦之犯行，採一罪一罰，始符合立法本旨。則被
    告所犯相姦5罪，即應依其行為次數分論併罰。準此，原審
    認被告丁○○之犯行應論以集合犯；公訴意旨認應以接續犯
    論以一罪云云，均容有誤會。
四、原審認被告事證明確而予論罪科刑，固非無見，惟原審認被
    告所犯相姦罪，係「集合犯」之實質上一罪，尚有未洽，業
    如前述；被告上訴意旨仍謂其傳送予證人丙○○之E－mail
    內容俱屬並未發生之幻想，並提出其與證人丙○○之MSN對
    話紀錄欲證明證人丙○○、告訴人甲○○二人確有對其報復
    之合意云云。然該E－mail內容難認虛捏，業詳述於前，再
    觀被告所舉MSN對話紀錄所示，證人丙○○一再聲明其已向
    警方提出證據，靜待司法判決，請被告勿再騷擾等語詞，不
    足使本院形成被告係遭誣陷之認定，是其上訴所指，均無可
    採取且無理由。檢察官以本件被告飾詞狡辯，犯後毫無悔意
    態度不佳，原審量刑過輕等語，指摘原判決不當，雖無理由
    ，惟原判決既有上開適用法條不當之瑕疵，自應由本院將原
    判決關於被告丁○○部分撤銷改判。爰審酌被告丁○○明知
    丙○○為有配偶之人，竟仍為相姦之行為，影響告訴人甲○○之家庭程度非輕，夫妻男女感情固無對錯，失和與恩愛之
    間，均非一朝一夕之事，且事涉當事人彼此能否理性對待相
    處以及是否情投意合，或已有重大嫌隙積重難返之情狀，非
    必以嚴格之最高道德標準看待，惟被告丁○○就該相姦事實
    對告訴人甲○○所造成之傷害，顯無彌補之意願，不但毫無
    悔意，猶飾詞否認，並藉告訴人甲○○洩漏其前科之失慮舉
    動為由，多次侮辱詆毀告訴人甲○○、證人丙○○，犯後態
    度相當不佳等一切情狀，就被告5次相姦犯行，各量處有期
    徒刑3月，暨諭知易科罰金之折算標準，併定其應執行之刑
    ，暨諭知易科罰金之折算標準如主文第二項所示。
五、據上論斷，應依刑事訴訟法第369條第1項前段、第364條、
    第299條第1項前段，刑法第239條後段、第41條第1項前段、
    第51條第5款，判決如主文。
本案經檢察官乙○○到庭執行職務。
中    華    民    國    99    年    10    月    27    日
            刑事第十庭    審判長法  官  江  錫  麟
                                法  官  陳      葳
                                法  官  紀  文  勝
以上正本證明與原本無異。
不得上訴。
                                書記官  吳  姁  穗
中    華    民    國    99    年    10    月    27    日
中華民國刑法第239條
(通姦罪)
有配偶而與人通姦者，處 1 年以下有期徒刑。其相姦者亦同。

司法院資訊處製作；財團法人民間司法改革基金會備份。
